臺灣宜蘭地方法院刑事判決　　　　　　　 99年度易字第578號
公　訴　人　臺灣宜蘭地方法院檢察署檢察官
被　　　告　宋欣宜
上列被告因詐欺案件，經檢察官提起公訴（99年度偵字第3993、
4511號），本院判決如下：
    主  文
宋欣宜幫助犯詐欺取財罪，處有期徒刑貳月，如易科罰金，以新
臺幣壹仟元折算壹日。
    犯 罪 事 實
一、宋欣宜可預見將金融帳戶提供他人使用，該他人極可能以該
    帳戶作為詐欺取財犯罪之工具，惟因其亟需他人協助偽造財
    力證明以順利申辦貸款，竟基於幫助他人詐欺取財之不確定
    犯罪故意，於民國99年5月20日，將所申辦中華郵政股份有
    限公司大同郵局帳號00000000000000號帳戶，及彰化銀行帳
    號000000000000號帳戶之提款卡及密碼，交予允諾為其偽造
    財力證明以申辦貸款、實為詐欺集團成員之真實姓名年籍不
    詳成年男子。詐欺集團取得上開帳戶後，於99年5月22日18
    時許，由詐欺集團成員以電話向洪稜喻佯稱係雅虎奇摩賣家
    ，詐稱洪稜喻於網路購物之付款方式設定有誤，再由另名詐
    欺集團成員佯稱係中國信託商業銀行客服人員，要求洪稜喻
    依其指示操作自動櫃員機；並於同日19時50分許，於網路聊
    天室約黃世安援交，並要求轉帳提供保證金，致洪稜喻、黃
    世安皆誤信其詞而陷於錯誤，洪稜喻於同日20時46分許，依
    犯罪集團成員指示操作自動櫃員機，匯款新臺幣（下同）29
    ,989元、24,123元至上開郵局帳戶；黃世安於同日21時30分
    許，依犯罪集團成員指示操作自動櫃員機，匯款新臺幣29,
    983元至上開郵局帳戶，並隨即遭詐騙集團成員提領。嗣經
    黃世安、洪稜喻報警處理，始悉上情。
二、案經黃世安訴由宜蘭縣政府警察局三星分局報告臺灣宜蘭地
    方法院檢察署檢察官偵查，及臺北市政府警察局大同分局報
    告臺灣士林地方法院檢察署檢察官呈請臺灣高等法院檢察署
    檢察長核轉臺灣宜蘭地方法院檢察署檢察官偵查起訴。
    理  由
一、按被告以外之人於審判外之陳述，雖不符刑事訴訟法第159
    條之1至第159條之4之規定，而經當事人於審判程序同意作
    為證據，法院審酌該言詞陳述或書面陳述作成時之情況，認
    為適當者，亦得為證據，刑事訴訟法第159條之5第1項定有
    明文。經查，下列所引被告宋欣宜以外之人於審判外之言詞
    及書面陳述，雖屬傳聞證據，但檢察官及被告於本院審判期
    日中，均同意此部分之證據有證據能力，本院審酌上開證據
    資料製作時之情況，尚無違法不當及證明力明顯過低之瑕疵
    ，亦認為以之作為證據應屬適當，依前開刑事訴訟法第159
    條之5規定，認前揭證據資料均有證據能力。
二、訊據被告宋欣宜對於交付上開帳戶之提款卡、密碼等事實，
    坦承不諱，然否認有幫助詐欺取財之犯意，辯稱：伊為了要
    貸款，缺少財力證明，對方要幫伊辦，所以才會將提款卡、
    密碼寄給對方，伊不知道對方是詐騙集團，伊也是被害人云
    云。然查：
 (一) 99年5月22日晚間確有詐欺集團成員撥打電話予被害人洪稜
    喻，佯稱網路購物付款設定有誤，及撥打電話予告訴人黃世
    安，佯稱援交要求轉帳保證金，致被害人洪稜喻、告訴人黃
    世安信以為真，分別為犯罪事實欄所載匯款至被告大同郵局
    帳戶等事實，業據告訴人黃世安、被害人洪稜喻於警詢中指
    述綦詳，並有自動付款交易明細表，及中華郵政股份有限公
    司宜蘭郵局99年10月5日宜字第09929033689號函暨所附立帳
    資料、客戶歷史交易清單存卷可稽。
 (二) 被告雖執前詞置辯，惟被告並非不知世事，當知金融卡為金
    融交易之個人重要憑證，專有性甚高，應謹慎妥善保管，縱
    特殊情況，偶須交付他人使用，亦必深入瞭解用途復判斷合
    理性，始予提供，而一般言，自己之私人帳戶如落入不明人
    士手中，而未加以闡明正常用途，極易被利用為與財產有關
    之犯罪工具，此乃依一般生活經驗即能體察之常識。依被告
    所述：其曾向銀行詢問，因其年薪不足申辦貸款標準而無法
    向銀行申請貸款，其交付前開帳戶提款卡、密碼之原因，係
    欲委託他人做不實財力證明，以便通過銀行徵信作業順利辦
    妥貸款等情，則被告對於此種以製造不實財力證明申辦貸款
    方式有違帳戶正常用途，及允諾代辦虛偽財力證明之人，可
    能係利用其金融機構帳戶從事不法用途等節，當有所預見。
    又被告供稱其對於允諾申辦貸款之人從事何業、欲代其向何
    機構辦理貸款等節，概無所悉，於此情形下，被告為能順利
    透過不法手段取得不實財力證明，仍願將其所有帳戶之提款
    卡、密碼交予他人任意使用，自有幫助他人詐欺取財之未必
    故意存在。
 (三) 綜上所述，被告辯稱無幫助詐欺取財之犯意云云，不足採信
   ，本件事證明確，被告犯行洵堪認定，應予依法論科。
三、核被告所為，係犯刑法第339條第1項詐欺取財罪之幫助犯，
    爰依刑法第30條第2項之規定，按正犯之刑減輕之。爰審酌
    被告提供帳戶供他人詐欺取財，增加被害人尋求救濟之困難
    ，並使犯罪之追查趨於複雜，助長犯罪；兼衡被告幫助詐欺
    取財之動機、方式、告訴人及被害人所受損害之程度；暨被
    告前無犯罪紀錄，素行尚佳等一切情狀，量處如主文所示之
    刑，並諭知易科罰金之折算標準。
據上論斷，應依刑事訴訟法第299條第1項前段，刑法第30條第1
項、第2項、第339條第1項、第41條第1項前段，刑法施行法第1
條之1第1項、第2項前段，判決如主文。
本案經檢察官張立言到庭執行職務
中    華    民    國   100    年    1     月    25    日
              刑事第四庭審判長法  官  林楨森
                              法  官  辜漢忠
                              法  官  鄧晴馨
上正本證明與原本無異。
如不服本判決，應於收受送達後10日內向本院提出上訴狀（應附
繕本）。其未敘述上訴理由，應於上訴期間屆滿後20日內補提理
由書狀於本院，上訴於臺灣高等法院。
                              書記官  林怡君
中    華    民    國   100    年    1     月    25    日
本案論罪科刑主要法條：
中華民國刑法第339條第1項
（普通詐欺罪）
意圖為自己或第三人不法之所有，以詐術使人將本人或第三人之
物交付者，處 5 年以下有期徒刑、拘役或科或併科 1 千元以下
罰金。